【裁判字號】    99,台簡抗,21
【裁判日期】    990902
【裁判案由】    請求遷讓房屋
【裁判全文】
最高法院民事裁定              九十九年度台簡抗字第二一號
抗  告  人  甲 ○ ○
            乙 ○ ○
            丙 ○ ○
            丁○○○
            共同送達代收人  俞建界律師
上列抗告人因與相對人花蓮縣花蓮市公所間請求遷讓房屋事件，
對於中華民國九十九年七月十四日台灣花蓮地方法院裁定（九十
八年度簡上字第三二號），提起抗告，本院裁定如下：
    主  文
抗告駁回。
抗告訴訟費用由抗告人負擔。
    理  由
按對於簡易訴訟程序之第二審裁判，其上訴利益逾民事訴訟法第
四百六十六條所定之額數者，當事人僅得以其適用法規顯有錯誤
為理由，逕向最高法院提起上訴或抗告，且須經原裁判法院之許
可，而該項許可，以訴訟事件所涉及之法律見解具有原則上之重
要性者為限，此觀同法第四百三十六條之二第一項及第四百三十
六條之三第一項、第二項規定自明。所謂適用法規顯有錯誤，係
指原第二審判決之內容就其取捨證據所確定之事實適用法規顯有
錯誤而言，不包括判決不備理由或漏未斟酌證據，及認定事實錯
誤之情形在內。本件抗告人對於其敗訴之第二審判決，提起上訴
，無非以：本件訴訟標的價額逾新台幣（下同）五十萬元，原第
一審法院適用簡易訴訟程序，顯有重大瑕疵，第二審未將之廢棄
，適用法規顯有錯誤；而民事訴訟採不干涉主義，相對人起訴時
係依民法第七百六十七條之法律關係請求伊等遷讓房屋，原法院
逕擅自提示相對人是否以使用借貸法律關係主張，以規避伊等就
時效抗辯之適用，伊等已表示不同意相對人變更法律關係，而原
判決未說明相對人何以得變更以使用借貸之法律關係請求，亦未
曉諭當事人為事實上及法律上之陳述而為適當之防禦方法，顯為
突襲性判決且為訴外判決，自為不合法。所有權與使用借貸係二
不同訴訟標的，二者不得混為一談，所為之實體判決，亦為法所
不許，要難令人折服等詞，為其論據。惟按訴狀送達後，被告於
訴之追加無異議，而為本案之言詞辯論者，視為同意追加，民事
訴訟法第二百五十五條第二項規定甚明，此於簡易訴訟程序仍適
用之，同法第四百三十六條第二項亦有明定。查本件相對人於第
一審法院（台灣花蓮地方法院簡易庭）起訴時，雖主張本於民法
第七百六十七條物上請求權，請求抗告人遷讓房屋；嗣再追加依
雙方所簽訂之切結書及使用借貸法律關係請求，兩造並同意整理
此為本件爭點，抗告人則爭執系爭房屋所有權並否認兩造有使用
借貸關係（見一審卷(一)第二三九、二四○頁），第一審為抗告人
敗訴之判決後，抗告人提起第二審上訴，仍辯指系爭房屋為其所
有，兩造間並無使用借貸關係云云，相對人則主張民法第四百七
十二條第一款、第七百六十七條之法律關係為請求（見原審卷第
一○五頁）。顯見抗告人於第一審已對相對人追加使用借貸法律
關係無異議，並為本案之言詞辯論，原法院依使用借貸法律關係
為抗告人敗訴之判決，自無突襲性判決或訴外判決之情事，並無
適用法規顯有錯誤之可言。其次，關於分期歸還系爭房屋建築工
程費用，原法院已說明依切結書之記載內容，系爭房屋興建完成
時之產權即所有權屬相對人所有，無日後由立切結書人取得所有
權之意思，所繳納之工程成本費並非買賣之對價，繳納完竣後並
未約定向抗告人另外收取任何管理費或使用費，其目的係在使明
義街火災戶暫時維持生活，兩造間就系爭房屋成立無償之使用借
貸關係，抗告人對此並未具體指摘其取捨證據所確定之事實，究
有何適用法規顯有錯誤之情事，且此屬原第二審判決確定事實當
否之問題，要與適用法規是否顯有錯誤無涉；核該所涉及之法律
見解，並不具有原則上之重要性。依前揭說明，其上訴自屬不應
許可。末查本件訴訟標的價額固已逾五十萬元，抗告人於第一審
並未抗辯本件應適用通常訴訟程序，且無異議已為本案言詞辯論
，則依民事訴訟法第四百二十七條第四項規定，視為已有適用簡
易程序之合意，第一審法院適用簡易程序，亦無瑕疵。原法院因
認抗告人之上訴不應許可，裁定予以駁回，經核並無違誤。抗告
論旨，猶執前詞指摘原裁定不當，聲明廢棄，非有理由。
據上論結，本件抗告為無理由。依民事訴訟法第四百三十六條之
二第二項、第四百九十五條之一第一項、第四百四十九條第一項
、第九十五條、第七十八條，裁定如主文。
中    華    民    國  九十九  年    九    月    二    日
                      最高法院民事第七庭
                          審判長法官  劉  福  聲
                                法官  鄭  玉  山
                                法官  黃  義  豐
                                法官  劉  靜  嫻
                                法官  袁  靜  文
本件正本證明與原本無異
                                      書  記  官
中    華    民    國  九十九  年    九    月    十四    日
                                                ｄ

司法院資訊處製作；財團法人民間司法改革基金會備份。
